臺灣基隆地方法院民事判決
109年度勞訴字第17號
原      告  沈明良  
被      告  新北汽車客運股份有限公司

法定代理人  呂奇龍  
訴訟代理人  李忠偉  
上列當事人間確認僱傭關係存在等事件，本院於民國109年12月1
6日言詞辯論終結，判決如下：
    主  文
一、確認原告與被告間僱傭關係存在。
二、被告應自民國一百零九年八月一日起至原告復職日止，按月
    於次月十五日給付原告新臺幣陸萬貳仟貳佰壹拾陸元，及自
    各期應給付之翌日起至清償日止，按年息百分之五計算之利
    息。
三、被告應給付原告新臺幣貳拾參萬壹仟伍佰玖拾玖元，及自民
    國一百零九年十月二十一日起至清償日止，按年息百分之五
    計算之利息。
四、原告其餘之訴駁回。
五、訴訟費用由被告負擔百分之九十六，餘由原告負擔。
六、本判決第二、三項得假執行，但被告如以已到期金額之全額
    以現金或同面額之華南商業銀行士林分行無記名可轉讓定期
    存單為原告預供擔保，得免為假執行。
七、原告其餘假執行之聲請駁回。
    事實及理由
壹、程序部分
　　按確認法律關係之訴，非原告有即受確認判決之法律上利益
    者，不得提起之，民事訴訟法第247條第1項前段定有明文 
    。又所謂即受確認判決之法律上利益，係指法律關係之存否
    不明確，致原告在私法上之地位有受侵害之危險，亦即原告
    主觀上認其在法律上之地位有不安之狀態存在，而此種不安
    之狀態得以對於被告之確認判決除去者即屬之。經查，原告
    主張兩造間僱傭關係存在，為被告所否認，則兩造間就僱傭
    關係存在與否即有爭執，影響原告得否依僱傭契約行使權利
    及負擔義務之法律上地位處於不安定之狀態，而此不安之危
    險得以本件確認判決予以除去，參諸前揭說明，原告提起本
    件確認之訴，有即受確認判決之法律上利益，核先敘明。
貳、實體部分
一、原告起訴主張：
  ㈠確認兩造間之僱傭關係存在：
　　原告於民國92年9月1日起任職於被告公司之五堵站擔任駕駛
    員，嗣於109年6月20日因被告公司長期每月未足額提繳百分
    之6之新制勞工退休金予原告之勞工退休金專戶，致原告受
    有損害，原告遂向基隆市政府申請勞資爭議調解，後因被告
    公司人事課人員向原告誆稱會補齊提繳不足部分，請原告撤
    回前開勞資爭議調解，嗣原告於撤回該勞資爭議調解不久後
    ，被告即以原告工作記滿三大過為由而自109年8月1日起解
    雇原告。惟被告之記過未合法定程序告知原告並給原告合理
    之申覆，且該等懲處有違比例原則，故解僱並不合法，兩造
    間僱傭關係仍存在。另原告於109年7月14日有依之被告要求
    而簽立切結書予被告，依該切結書之內容，原告認為被告要
    重新計算原告工作違規之記過。
　㈡請求被告給付舊制退休金新臺幣（下同）248,864元：
　　依勞動基準法第53條第1項規定「工作15年以上年滿55歲」
    之勞工可自請退休，又按勞工退休金條例第11條第1、2項規
    定，被告應發給退休金。本件原告109年1月至6月之所得平
    均工資為62,216元〈計算式：(63,454元＋66,6274元＋68,307
    元＋65,026元＋63,550元＋46,685元)÷6月＝62,216元〉，而原告
    自92年9月1日任職至94年7月1日之年資，依法享有4個基數
    ，故被告應給付原告舊制退休金合計248,864元(計算式：62
    ,216元×4＝248,864元)。
　㈢請求被告給付提繳退休金差額108,522元：
    依勞工退休金條例第6條第1項、第14條第1項，被告應為原
    告提繳勞工退休金。被告在原告自94年7月1日起選擇適用勞
    退新制後，仍將原告之勞健保投保薪資以多報少，原告自94
    年7月起至109年7月止，共計有108,522元之提繳退休金差額
    損害，爰依勞工退休金條例第31條第1項、民法第184條第2
    項規定請求此部分損害。
　㈣請求被告給付特休未休工資198,127元：
　　原告自104至108年度應分別有17、18、20、21、22天之特別
    休假未休，合計98日，而原告104年度12月薪資為52,368元
    ，該年特休工資應以1,746元計算。105年度12月薪資為59,6
    08元，該年特休工資應以1,987元計算。106年度12月薪資為
    64,606元，該年特休工資應以2,154元計算。107年度12月薪
    資為65,551元，該年特休工資應以2,185元計算。108年度12
    月薪資為59,595元，該年特休工資應以1,987元計算。綜上
    ，被告合計應給付原告特休未休工資198,127元。
　㈤請求被告給付短付薪資13,150元：
　　按「雇主不得預扣勞工工資做為違約金或賠償費用」，勞動
    基準法第26條定有明文，被告於104年8月至108年8月期間，
    未經原告同意逕自從原告薪資中扣除互助金而短付原告薪資
    合計13,150元。
　㈥聲明：
　⒈確定兩造間僱傭關係存在。
　⒉被告應自109年8月1日起至復職日止，按月於每月之15日給付
    原告62,216元，及自各期應給付日之次日起至清償日止，按
    年息百分之5計算之利息。
  ⒊被告應給付原告568,663元，及自起訴狀繕本送達翌日起至清
    償日止，按年息百分之5計算之利息。　　
　⒋訴訟費用由被告負擔。
　⒌第三項聲明，請依職權宣告假執行或原告願供擔保請准宣告
    假執行。
二、被告抗辯略以：
  ㈠原告自92年9月2日任職被告公司擔任駕駛員職務，於109年8
    月1日因記滿三大過，故被告公司依勞動基準法第12第1項第
    6款規定，無須預告即得終止與原告之勞動契約，被告公司
    解僱原告係符合工作規則及勞動基準法之相關規定。
　㈡原告請求舊制退休金248,864元部分：
　　原告於109年8月1日遭被告公司以三大過滿解僱，原告當時
    尚未依勞動基準法第53條規定自請退休，故原告主張被告公
    司應給付舊制退休金尚屬無據。
　㈢原告請求特休未休198,127元部分：
　　原告遭解僱前，應自行安排特別休假，然原告不安排休假，
    被告本即應自行安排特別休假，然原告不安排休假，被告本
    即可不給付未修完之特休工資，且經被告以1日900元工資補
    償，歷年來原告收受後並無意見。且原告據以計算之薪資，
    未扣除加班費及其他不屬「工資」之恩惠性、獎勵性給予之
    部分，則原告之請求並無理由。
　㈣原告請求互助金13,150元部分：
　　原告進入被告公司時均同意被告按月扣除互助金，並載明於
    薪資單內，此互助金之性質為在同事間直系尊親屬或本人死
    亡時，發揮互助精神，互相支援，並非由被告得利，且原告
    既然同意被告每月自薪資內扣除，且原告任職期間已有多位
    同事領得互助金，原告現在翻異前詞，主張未經其同意，其
    主張顯無理由。
　㈤提繳勞工退休金不足108,522元部分：
　　原告計算基礎之薪資，未扣除非屬工資之恩惠性、獎勵性給
    予部分。
　㈥聲明：
　⒈原告之訴駁回。
　⒉訴訟費用由原告負擔。
　⒊如為不利被告之判決，請准提供現金或同額華南商業銀行士
    林分行可轉讓定期存單為擔保，宣告免為假執行。
三、本院之判斷：
    原告主張，其自92年9月1日起任職於被告公司，擔任駕駛員
    ，經以記滿三大過為由，而自109年8月1日起終止勞動契約
    等情，為被告所不爭執，堪信為真。至於原告主張被告並未
    合法終止勞動契約，及被告應給付原告所主張之各項請求金
    額，則為被告所否認，並以上開情詞置辯。本院分述如下：
  ㈠關於兩造間僱傭契約是否合法終止之部分：　　
　　按當事人主張有利於己之事實者，就其事實有舉證之責任。
    但法律別有規定，或依其情形顯失公平者，不在此限。民事
    訴訟法第277條定有明文。經查，原告經被告公司以「1年內
    累滿三大過」為由而解僱原告等情，提出被告公司109年7月
    30日（109）新北良總字第00436號函為證。惟查，原告主張
    ，原告曾應被告公司之要求，出具切結書予被告公司等情，
    業據原告提出被告所不爭執真正之109年7月14日切結書影本
    為證（下稱系爭切結書）。系爭切結書記載：「本人沈明良
    已知悉公司工作規則及勞動基準法之規定【一年內積滿三大
    過】得不經預告逕予解雇，現【本人一年內獎懲逾滿三大過
    】，經公司幹部告知誠心接受輔導，請求公司予繼續服務之
    工作權本人同意今後定當克盡職責改正缺失，爭取優良表現
    本人若再有違反公司各相關規定遭懲處，同意以累計365日
    再次計算，若扔【積滿三大過】，同意由公司援依勞動基準
    法等相關規定不經預告逕予解雇併放棄勞動基準法第12條之
    抗辯權，絕無異議」等語。該切結書記係原告應被告之要求
    而簽立，且上開內容除原告之姓名係手寫填載外，餘均為列
    印之文字，並依該切結書之內容以觀，堪認兩造針對原告累
    積記滿三大過一事，被告已同意不因先前原告遭記滿三大過
    為由而終止勞動契約。此外，被告並未提出證據證明於原告
    簽立系爭切結書後至109年7月30日發函終止勞動契約之期間
    ，原告另有遭記滿三大過之情事，或有何其他得以合法終止
    勞動契約之事由，則被告終止勞動契約，即難認為合法，從
    而，原告訴請確認兩造間僱傭關係存在，為有理由。
　㈡原告請求被告給付自109年8月1日起至復職日止，按月給付62
    ,216元及利息之部分：
    按僱用人受領勞務遲延者，受僱人無補服勞務之義務，仍得
    請求報酬。債務人非依債務本旨實行提出給付者，不生提出
    之效力。但債權人預示拒絕受領之意思，或給付兼需債權人
    之行為者，債務人得以準備給付之事情，通知債權人，以代
    提出。債權人對於已提出之給付，拒絕受領或不能受領者，
    自提出時起，負遲延責任。民法第487條前段、第235條及第
    234條分別定有明文。兩造間僱傭關係既仍存在。被告前揭
    終止契約之行為雖不生終止之效力，然已足認其有為預示拒
    絕受領原告提供勞務之意思，而原告在被告公司違法解僱前
    ，主觀上並無任意去職之意，客觀上亦繼續提供勞務，堪認
    原告已將準備給付之事情通知被告公司，為其所拒絕。則被
    告公司拒絕受領後，即應負受領遲延之責，原告無須催告被
    告公司受領勞務，被告公司復未再對原告表示受領勞務之意
    或為受領給付作必要之協力，依前揭說明，應認被告已經受
    領勞務遲延，仍應給付工資與原告。而原告所主張之每月請
    求金額62,216元，為被告所不爭執，是原告請求被告自109
    年8月1日起至原告復職日止，按月給付62,216元，為有理由
    。至於原告請求自109年8月1日起至復職日止「於每月15日
    給付」等情，觀之原告提出之109年1至6月之薪資單與華南
    商業銀行存款往來明細表暨對帳單，係以「次月15日」為薪
    資發放日期，是原告此部分之請求，於「自109年8月1日至
    復職日止，按月於次月15日給付62,216元，及自各期應給付
    日之翌日起至清償日止，按年息百分之5計算之利息」之範
    圍，為有理由。
  ㈢原告請求被告給付舊制退休金248,864元之部分：
    本件原告係以因遭被告解僱為由，而請求被告給付此部分之
    退休金，並引用勞動基準法第11條第1、2項為請求依據。惟
    被告終止勞動契約並非合法，兩造間僱傭契約仍然存在，業
    經認定如前。則原告以兩造間僱傭契約終止，而請求此部分
    之給付，不應准許。
　㈣原告請求被告給付提繳勞工退休金不足額之損害賠償部分：
　　按「雇主應為適用勞退條例之勞工，按月提繳退休金，儲存
    於勞工保險局設立之勞工退休金個人專戶。雇主每月負擔之
    勞工退休金提繳率，不得低於勞工每月工資百分之6，勞退
    條例第6條第1項、第14條第1項定有明文。依同條例第31條
    第1項規定，雇主未依該條例之規定按月提繳或足額提繳勞
    工退休金，致勞工受有損害者，勞工得向雇主請求損害賠償
    。該專戶內之本金及累積收益屬勞工所有，僅於未符合同條
    例第24條第1項所定請領退休金規定之前，不得領取。是雇
    主未依該條例之規定，按月提繳或足額提繳勞工退休金者，
    將減損勞工退休金專戶之本金及累積收益，勞工之財產受有
    損害，自得依該條例第31條第1項規定請求損害賠償；於勞
    工尚不得請領退休金之情形，亦得請求雇主將未提繳或未足
    額提繳之金額繳納至其退休金專戶，以回復原狀。」（最高
    法院101年度台上字第1602號判決意旨參照）。經查，本件
    原告已滿60歲，而符合勞工退休金條例第24條規定得請領退
    休金之年齡。且被告對於原告此部分之請求金額並無意見，
    則原告請求被告給付此部分金額108,522元，為有理由。
  ㈤原告請求特別休假未休之工資部分：
　　按勞動基準法第38條第1項規定：「勞工在同一雇主或事業
    單位，繼續工作滿一定期間者，應依下列規定給予特別休假
    ：一、六個月以上一年未滿者，三日。二、一年以上二年未
    滿者，七日。三、二年以上三年未滿者，十日。四、三年以
    上五年未滿者，每年十四日。五、五年以上十年未滿者，每
    年十五日。六、十年以上者，每一年加給一日，加至三十日
    為止。」、同條第4 項規定：「勞工之特別休假，因年度終
    結或契約終止而未休之日數，雇主應發給工資。但年度終結
    未休之日數，經勞雇雙方協商遞延至次一年度實施者，於次
    一年度終結或契約終止仍未休之日數，雇主應發給工資。」
    、同條第6項規定「勞工依本條主張權利時，雇主如認為其
    權利不存在，應負舉證責任。」。勞動基準法施行細則第24
    條第1項第1款規定：「：本法第三十八條第四項所定雇主應
    發給工資，依下列規定辦理：一、發給工資之基準：㈠按勞
    工未休畢之特別休假日數，乘以其一日工資計發。」。經查
    ，原告主張104年、105年、106年、107年、108年，分別有1
    7日、18日、20日、21日、22日（合計98日）之特別休假未
    休等情，為被告所無爭執，參以首開規定，原告請求特別休
    假未休之工資，即屬有據。被告辯稱：原告不安排休假， 
    被告可不給付此部分工資云云，難以採認。被告辯稱：歷年
    均按日發給900元之補償，原告收受後並無意見云云，原告
    對於被告所稱已按日給付900元等情，雖無爭執，惟被告並
    未提出確切證據證明兩造已有約定特別休假未休之工資以每
    日900元計算，或舉證證明原告業已拋棄其餘部分之權利，
    被告據此主張不負給付義務，亦無可採。而原告104年、105
    年、106年、107年、108年之特別休假未休工資，應分別以
    每日1,746元、1,987元、2,154元、2,185元、1,987元計算
    等情，為被告所無爭執。則據此計算，原告應給付之特別休
    假未休工資為198,127元【計算式：（17日×1,746元）＋（18
    日×1,987元）＋（20日×2,154元）＋（21日×2,185元）＋（22
    日×1,987元）＝198,127元】。於扣除被告已給付之按日900
    元金額合計88,200元後（計算式：98日×900元＝88,200元）
    ，被告尚應給付原告109,927元（計算式：198,127元－88,20
    0元＝109,927元）。
　㈥被告請求原告給付短付薪資部分：
　　原告主張被告自104年8月至108年8月期間，未經原告同意而
    自薪資中扣除互助金合計13,150元等情，為被告所無爭執。
    被告辯稱：原告於進公司時均同意被告按月扣除互助金，並
    記載於薪資單等情，惟被告對於所主張原告同意被告自薪資
    中扣除互助金此項有利於己之事實，並未提出證據以資證明
    ，其主張難以採認。從而，原告請求被告給付此部分金額13
    ,150元，為有理由。
四、綜上所述，本件原告請求，於確認兩造間僱傭關係存在，及
    請求被告自109年8月1日至原告復職日止，按月於次月15日
    給付62,216元，及自各期應給付之翌日起至清償日止，按年
    息百分之5計算之利息，暨請求被告給付231,599元（即勞工
    退休金提繳不足額之損害賠償108,522元、特別休假未休工
    資109,927元、短少薪資13,150元）及自起訴狀繕本送達翌
    日即109年10月21日起，至清償日止，按年息百分之5計算之
    利息之範圍內，為有理由，應予准許。逾此範圍，為無理由
    ，應予駁回。
五、法院就勞工之給付請求，為雇主敗訴之判決，應依職權宣告
    假執行，前項請求，法院應同時宣告雇主得供擔保或將請求
    標的物提存而免假執行，為勞動事件法第44條第1項、第2項
    所明定。本判決主文第2、3項為給付請求，為被告即雇主敗
    訴之判決，依據前開規定，應依職權宣告假執行及免為假執
    行。
六、本件事證已臻明確，兩造其餘主張舉證及攻擊防禦方法，經
    核於判決結論無涉或無違，爰不一一論述。
參、據上論結，本件原告之訴為一部有理由、一部無理由，依民
    事訴訟法第79條、勞動事件法第44條第1項、第2項，判決如
    主文。
中　　華　　民　　國　　109 　年　　12　　月　　30　　日
                  民事庭法  官  高偉文
以上正本係照原本作成。
如對本判決上訴，須於判決送達後20日內向本院提出上訴狀。如
委任律師提起上訴者，應一併繳納上訴審裁判費。
中　　華　　民　　國　　109 　年　　12　　月　　30　　日
                        書記官  王人俊